【裁判字號】    97,易,4739
【裁判日期】    980427
【裁判案由】    偽造文書等
【裁判全文】
臺灣臺中地方法院刑事判決              97年度易字第4739號
公  訴  人  臺灣臺中地方法院檢察署檢察官
被      告  甲○○
上列被告因偽造文書等案件，經檢察官提起公訴（97年度偵字第
8579、25572號） ，本院判決如下：
    主  文
甲○○犯使公務員載不實罪，處有期徒刑肆月，如易科罰金，以
新臺幣壹仟元折算壹日。
    事  實
甲○○為璟維榮有限公司（以下簡稱璟維榮公司）之負責人，於
民國96年間，向丙○○借款新台幣（下同）88萬元，並簽發璟維
榮公司面額各為28萬元、30萬元、30萬元之支票3 張交給丙○○
作為擔保，然支票屆期後均未兌現，丙○○遂持支票向本院聲請
核發支付命令，並經本院於96年7 月16日（起訴書誤載為97年）
，以96年度促字第46802 號對債務人璟維榮公司核發支付命令，
因璟維榮公司未提出異議而確定在案。詎甲○○為規避上揭債務
，竟與昇利旺實業有限公司（以下簡稱昇利旺公司）之負責人乙○○（現為本院通緝中，待緝獲後另行審結）共同基於犯意聯絡
，於96年8 月9 日即丙○○將據上揭支付命令對璟維榮公司聲請
強制執行之際，共同以載有債務人璟維榮公司、抵押權人昇利旺
公司、擔保債權金額1,800 萬元、契約有效期間為95年12月1 日
至100 年12月1 日等不實內容之動產擔保交易登記申請書，向經
濟部工業局申請將璟維榮公司所有之機械設備（計有天車11部、
電鍍槽85部、堆高機1部、冷凍機4 部、整流器8 部、吊架8,000
個、手推車50部、空污設備4 部、白金碳槽25部、志豪鍋爐2 部
、污泥脫水機4 部），設定動產抵押權予昇利旺公司，致該管公
務員將此一不實事項登載於職務上所掌管之動產扺押登記文書上
。經濟部工業局並於96年8 月9 日，以工中字第09605142110 號
函文將上揭抵押權登記情形通知昇利旺公司、璟維榮公司，及發
給動產抵押登記證明書，致生損害於丙○○之債權及經濟部工業
局對動產抵押管理之正確性。嗣經丙○○據上開確定之支付命令
聲請對璟維榮公司之機械設備為強制執行時，始悉上情。
理  由
一、認定犯罪事實所憑之證據及理由：
  (一)按被告以外之人於審判外之陳述，雖不符刑事訴訟法第159
    條之1 至第159 條之4 之規定，而經當事人於審判程序同意
    作為證據，法院審酌該言詞陳述或書面陳述作成時之情況，
    認為適當者，亦得為證據。當事人、代理人或辯護人於法院
    調查證據時，知有第159 條第1 項不得為證據之情形，而未
    於言詞辯論終結前聲明異議者，視為有前項之同意。刑事訴
    訟法第159 條之5 定有明文。查被告於本院準備程序時，對
    於本案偵查卷內之人證、書證，均表示無意見，迄至本案言
    詞辯論終結前，對於卷內之人證、書證，亦未聲明異議，有
    本院準備程序筆錄及審判筆錄在卷可考；另經本院審酌卷內
    各該人員陳述時之情狀，均查無被違法取供或非出於自由意
    志之情形，相關書證亦查無違法取證或造假虛捏之情事，以
    之作為本案之證據，皆屬適當，依前揭規定，本判決以下所
    引用之卷內人證、書證均得為本案之證據，合先敘明。
  (二)被告甲○○坦承其係璟維榮公司之負責人，於96年間為璟維
    榮公司向告訴人丙○○借款88萬元，經告訴人就上開欠款向
    本院聲請核發支付命令確定，及其將璟維榮公司所有之上開
    機械設備設定擔保債權金額1,800 萬元之動產抵押予昇利旺
    公司等事實，並有璟維榮公司基本資料查詢單、支票3 張、
    退票理由單1 張、本院96年度促字第46802 號支付命令、支
    付命令確定證明書各1 份、經濟部工業局96年9 月13日工中
    字第09605154400 號函檢附之動產擔保交易（動產抵押）登
    記申請書、動產擔保交易登記標的物明細表各1 份、經濟部
    工業局96年8 月9 日工中字第09605142110 號函檢附之經濟
    部工業局動產擔保交易（動產抵押）登記證明書、動產抵押
    契約書各1 份、95年11月30日借款約定書1 份在卷可稽（以
    上均影本）。
二、對被告辯解之判斷：
  (一)被告矢口否認有何犯行，辯稱：璟維榮公司確實有向昇利旺
    公司借款，是於95年12月1 日先去經濟部工業局設定動產抵
    押後才陸續借的，借款金額不到1,800 萬元，詳細金額其不
    清楚，因為璟維榮公司的機械設備價值1,800 萬元，所以設
    定此金額。其是先跟昇利旺公司辦理動產抵押後，才向告訴
    人借款云云。
  (二)由上述卷內所附動產擔保交易（動產抵押）登記申請書、動
    產擔保交易登記標的物明細表、經濟部工業局動產擔保交易
    （動產抵押）登記證明書、動產抵押契約書及借款約定書之
    記載，可知本件璟維榮公司與昇利旺公司間之動產抵押登記
    係於96年8 月9 日始提出申請，被告辯稱是於95年12月1 日
    辦理設定，顯與事實不符。又雙方於借款約定書所約定之內
    容為「本人璟維榮有限公司甲○○於民國95年11月30日向昇
    利旺實業有限公司申借新臺幣壹仟捌佰萬元整，提供璟維榮
    有限公司廠內機械設備於昇利旺實業有限公司擔保抵押，及
    開立借款本票3 張，約定借款金額利息以年利率10% 計算，
    還款方式以每月本息平均攤還分期1 年還清。」，被告甲○○身為璟維榮公司之負責人，就公司如此高額借款之詳細金
    額、利息計算及還款方式竟均不明瞭，且上載借款日期既為
    95年11月30日，竟遲至96年8 月9 日告訴人即將申請強制執
    行之際，始申請辦理動產抵押登記，均與常情有違。
  (三)證人即共同被告乙○○於97年8月7日偵訊時結證稱：其是昇
    利旺公司之負責人，與被告之間1,800 萬元的借貸關係是假
    造的，被告想藉動產抵押之設定脫產，動產擔保交易登記申
    請書其沒有見過，也不是其用印的等語甚明。
  (四)綜上所述，被告於告訴人即將聲請強制執行之際，假造債權
    虛偽設定動產抵押等情，事證甚為明確，其犯行堪以認定。
  (五)被告雖聲請傳喚證人涂登傑（即昇利旺公司財務經理）欲證
    明債權存在，惟本件被告犯行明確已如上述，本院認無再予
    傳喚之必要，併此敘明。
三、論罪科刑之理由
  (一)被告所為係犯刑法第214 條使公務員登載不實罪、第356 條
    毀損債權罪。
  (二)被告與乙○○間就上開二罪，有犯意聯絡及行為分擔，為共
    同正犯。
  (三)被告以一行為觸犯上開二罪名，為想像競合犯，應依刑法第
    55條之規定，從一重之刑法第214 條使公務員登載不實罪處
    斷。
  (四)審酌被告犯罪之動機、目的、手段，犯罪所生之危害、犯罪
    後之態度等一切情狀，量處如主文所示之刑，並諭知易科罰
    金之折算標準。
四、適用之法律
  (一)刑事訴訟法第299條第1項前段。
  (二)刑法第28條、第214 條、第356 條、第55條、第41條第1 項
    前段。
  (三)刑法施行法第1條之1。
中    華    民    國    98    年    4     月    27    日
                刑事第七庭   法  官  陳慧珊
上正本證明與原本無異。
如不服本判決，應於判決送達後10日內向本院提出上訴狀（應附
繕本），上訴於臺灣高等法院臺中分院。
                             書記官  施玉卿
中    華    民    國    98    年    4     月    27    日
【附錄本案論罪科刑法條】
刑法第214條：
明知為不實之事項，而使公務員登載於職務上所掌之公文書，足
以生損害於公眾或他人者，處3 年以下有期徒刑、拘役或5 百元
以下罰金。
刑法第356條：
債務人於將受強制執行之際，意圖損害債權人之債權，而毀壞、
處分或隱匿其財產者，處2 年以下有期徒刑、拘役或5 百元以下
罰金。


司法院資訊處製作；財團法人民間司法改革基金會備份。
